臺灣高等法院臺中分院刑事裁定　　　　100年度交抗字第499號
抗　告　人
即受處分人　洪文彬
上列抗告人因聲明異議事件，不服臺灣臺中地方法院中華民國
100年5月17日裁定（100年度交聲字第1422號），提起抗告，本
院裁定如下：
    主  文
抗告駁回。
    理  由
一、本件經本院審理結果，認第一審裁定並無不當，應予維持，
    並引用第一審裁定記載之理由（如附件一）。
二、本件抗告意旨如附件二所示。
三、經查：原裁定已詳述認定抗告人即受處分人洪文彬（下稱抗
    告人）有「大型重機車行駛高速公路【責令下最近交流道】
    」違規事實所憑之理由與證據，並說明按道路交通管理處罰
    條例第33條第1項第14款係就原即有權行駛於高速公路、快
    速公路或設站管制道路之車輛，不遵使用限制、禁止、行車
    管制及管理事項之管制規則而有違規行為者，為其規範對象
    。倘屬不得行駛於高速公路、快速公路或設站管制道路之車
    輛而行駛於前開道路者，則屬同條第4項之規範對象；本件
    抗告人騎乘之系爭機車，係屬不得行駛於高速公路之車輛，
    則其違反者，應係道路交通管理處罰條例第33條第4項不得
    行駛於高速公路之車輛而行駛之規定，原處分以抗告人係違
    反道路交通管理處罰條例第33條第1項第14款之規定據以裁
    處，並依同條例第63條第1項第1款之規定記違規點數1點，
    其適用法律顯有違誤等語，而將原處分撤銷，改依道路交通
    管理處罰條例第33條第4項，及違反道路交通管理事件統一
    裁罰基準表之規定，諭知「洪文彬機器腳踏車駕駛人不得行
    駛高速公路而行駛，處罰鍰新臺幣肆仟元。」之處分，核其
    認事用法，均無違誤。抗告人不服原裁定雖提起本件抗告，
    惟經細繹其所提出如附件二所示之「刑事抗告狀」全文內容
    ，無非仍執其向原審法院當時提出聲明異議之陳詞，一再爭
    執550CC以上之大型重型機車不論在稅賦上、在使用路權上
    均比照小型汽車，但小型汽車可以行駛在國道上，550CC以
    上之大型重型機車卻被禁止行駛在國道上，實有違憲法平等
    權之保障云云，然該等抗辯事由如何為原審法院所不採，業
    據原審法院於裁定理由中指駁論敘甚詳（詳見原裁定理由三
    、(二)部分），經核原裁定此部分認事用法，俱無不合，抗告
    人猶執陳詞再事爭執，任意指摘原裁定不當，自難認為有理
    由。至抗告意旨另指交通部遲未公佈大型重型機車行駛高速
    公路辦法，有怠惰瀆職之疏失一節，則核與抗告人本件所涉
    違規行為之成立與否無涉，抗告人此部分所辯，亦難認為有
    理由。再者，抗告人遭舉發裁罰心中固有怨氣，惟本件原舉
    發機關、原處分機關及原審法院均係依法行事；又現行關於
    汽缸排氣量550立方公分以上之大型重型機器腳踏車之路權
    ，雖原則上比照小型汽車，但仍受限制而不得行駛及進入國
    道高速公路，為道路交通管理處罰條例第92條第2項前段所
    明定，而道路交通管理處罰條例係經立法機關依法定程序所
    制定生效之法律，縱抗告人認為有違憲法，但該條例在未經
    司法院大法官會議解釋為違憲或經立法機關依法定程序廢止
    之前，中華民國全體國民皆仍應受其約束，抗告人若無法接
    受，恐僅徒增自己之困擾而已，併予指明。是本件抗告為無
    理由，應予駁回。
據上論斷，應依道路交通事件處理辦法第25條，刑事訴訟法第
412條，裁定如主文。
中    華    民    國   100    年    6     月    28    日
            刑事第九庭    審判長法  官  江  德  千
                                法  官  賴  妙  雲
                                法  官  陳  宏  卿
以上正本證明與原本無異。
不得再抗告。
                                書記官  林  振  甫
中    華    民    國   100    年    6     月    28    日
【附件一】
臺灣臺中地方法院交通事件裁定       100年度交聲字第1422號
原處分機關  交通部公路總局臺中區監理所臺中市監理站
異  議  人
即受處分人  洪文彬  男  36歲（民國○○年○月○○日生）
                    身分證統一編號：Ｚ000000000號
                    住臺中市西屯區○○○街52號13之1樓
上列受處分人因違反道路交通管理處罰條例案件，對於交通部公
路總局臺中區監理所臺中市監理站民國100 年4 月29日所為之處
分（裁監稽違字第裁61-Z7B022079號），聲明異議，本院裁定如
下：
    主  文
原處分撤銷。
洪文彬機器腳踏車駕駛人不得行駛高速公路而行駛，處罰鍰新臺
幣肆仟元。
    理  由
一、聲明異議意旨略以：國道由納稅國民繳稅而建，高速公路（
    各級道路）為公有財，人民有使用之權利，甚至包含外籍持
    本國承認及國際駕照之人。伊所有之1200cc重型機車，也依
    法繳稅，領有大型重機駕照，卻禁止正常合法使用國道，實
    有違憲法保障國民之自由權利，況550cc 以上重機路權是比
    照汽車，對此違憲之罰單，爰請求撤銷等語。
二、按汽車行駛於高速公路、快速道路或設站管制之道路，不遵
    守使用規則、禁止、行車管制及管理事項之管制規則而有進
    入或行駛禁止通行之路段者，處汽車駕駛人新臺幣（下同）
    3000元以上6000元以下罰鍰，並記違規點數1 點；不得行駛
    或進入前揭道路之人員、車輛或動力機械，而行駛或進入者
    ，處3000元以上6000元以下罰鍰，道路交通管理處罰條例第
    33條第1 項第14款、第4 項、第63條第1 項第1 款分別定有
    明文。又汽車，係在道路上不依軌道或電力架線而以原動機
    行駛之車輛（包括機器腳踏車），道路交通管理處罰條例第
    3 條第8 款亦有明定。末按，違反道路交通管理處罰條例第
    33條第4 項之事件，於應到案期限內繳納或到案聽候裁決，
    處4000元罰鍰，亦有違反道路交通管理事件統一裁罰基準及
    處理細則第2 條及違反道路交通管理事件統一裁罰基準表可
    參。
三、經查：
（一）本件異議人即受處分人（下稱受處分人）洪文彬於民國10
      0 年3 月31日凌晨2 時46分許，駕駛車牌號碼DA-85 號超
      重機車（排氣量1171公升）（下稱系爭機車），於國道6
      號東向7 公里處，因「大型重機車行駛高速公路【責令下
      最近交流道】」之違規，為內政部警政署國道公路警察局
      第七警察隊快官分隊員警以公警局交字第Z7B022079 號違
      反道路交通管理事件通知單攔停舉發。嗣經原處分機關於
      100 年4 月29日依違反道路交通管理處罰條例第33條第1
      項第14 款 、第63條第1 項第1 款規定，以裁監稽違字第
      裁61-Z7B02 2079 號裁決書處罰鍰3000元，並記違規點數
      1 點等情，為受處分人所不爭執，並有上開舉發通知單、
      裁決書各1 份在卷可稽。
（二）受處分人固以550cc 以上重機車路權是比照汽車置辯；惟
      關於大型重型機車之路權範圍，依據道路交通管理處罰條
      例第92條第2 項規定：「機器腳踏車禁止行駛國道高速公
      路。汽缸排氣量550 立方公分以上之大型重型機器腳踏車
      ，可行駛之路權除交通部另有規定外，應比照小型汽車；
      其駕駛執照考驗及行駛規定，由交通部會同內政部定之。
      」可知，汽缸排氣量550 立方公分以上之大型重型機器腳
      踏車之路權，僅原則上比照小型汽車，倘於交通部另有規
      定時，自應依其規定行駛。而現行關於汽缸排氣量550 立
      方公分以上之大型重型機器腳踏車，雖原則上比照汽車得
      行駛於快速公路（公路管理機關另行公告禁止進入或行駛
      者除外），但仍一律受限制而不得行駛及進入國道高速公
      路，此觀上開道路交通管理處罰條例第92條第2 項前段、
      及第33條第6 項授權訂定之高速公路及快速公路交通管制
      規則第2 條第2 項、第19條第1 項第4 款規定甚明。上開
      法令規定係對路權使用之限制，並未牴觸憲法第23條法律
      保留原則、比例原則，與憲法之意旨無違。是受處分人前
      揭辯詞，顯對道路交通管理處罰條例第92條第2項 規範內
      容有所誤解，尚屬無據。至受處分人另辯以：高速公路未
      開放大型重型機車行駛，嚴重侵害其權利，顯屬違憲云云
      ，然查路權如何規劃使用，係屬立法者就交通安全秩序所
      為之價值判斷，前揭法令在未經大法官會議解釋宣告違憲
      或者立法者修正、廢止前，尚屬合法有效，受處分人自應
      加以遵守，苟受處分人認上揭規定不合理，亦應尋其他合
      法途徑救濟，尚難於相關法令變更之前，僅憑主觀認定即
      得任意違反並據此作為免責之事由。綜上，受處分人既駕
      駛系爭機車行駛於禁止機器腳踏車行駛之國道高速公路，
      其確有駕車行駛於禁止通行路段之違規事實甚為明確。
（三）然按道路交通管理處罰條例第33條第1 項第14款係就原即
      有權行駛於高速公路、快速公路或設站管制道路之車輛，
      不遵使用限制、禁止、行車管制及管理事項之管制規則而
      有違規行為者，為其規範對象。倘屬不得行駛於高速公路
      、快速公路或設站管制道路之車輛而行駛於前開道路者，
      則屬同條第4 項之規範對象。本件受處分人騎乘之系爭機
      車，係屬不得行駛於高速公路之車輛，已如前述，則其違
      反者，應係道路交通管理處罰條例第33條第4 項不得行駛
      於高速公路之車輛而行駛之規定。原處分以受處分人係違
      反道路交通管理處罰條例第33條第1 項第14款之規定據以
      裁處，並依同條例第63條第1 項第1 款之規定記違規點數
      1 點，其適用法律顯有違誤。本件受處分人執詞提出異議
      ，雖無理由，惟原處分既有不當，自應由本院將原處分撤
      銷，並依道路交通管理處罰條例第33條第4 項，及違反道
      路交通管理事件統一裁罰基準表之規定，諭知如主文第2
      項之處分，以資適法。
四、據上論斷，應依道路交通管理處罰條例第87條第2 項，道路
    交通事件處理辦法第19條，裁定如主文。
中    華    民    國   100    年    5     月    17    日
                      交通法庭  法  官  楊文廣
上正本證明與原本無異。
如不服本裁定，應於送達後五日內，向本院提出抗告狀。
                                書記官  陳靖騰
中    華    民    國   100    年    5     月    17    日